【裁判字號】    98,監宣,13
【裁判日期】    981218
【裁判案由】    監護宣告
【裁判全文】
臺灣臺南地方法院民事裁定              98年度監宣字第13號
聲  請  人  乙○○
上列聲請人聲請監護宣告事件，本院裁定如下：
    主    文
宣告甲○○（民國○○年○月○○日生，身分證統一編號：Ｚ00000000
 0號，住臺南縣仁德鄉○○村○○路○段834巷18弄6號）為受監
護宣告之人。
選定聲請人乙○○（民國○○年○○月○日生，身分證統一編號：Ｚ00
0000000號，住臺南縣仁德鄉○○村○○路○段834巷18弄6號）
為受監護宣告之人之監護人。
指定陳韋汝（民國○○年○月○○日生，身分證統一編號：Ｚ00000000
0號，住高雄縣湖內鄉○○村○○路○段36之9號）為會同開具財
產清冊之人。
聲請費用新臺幣壹仟元由受監護宣告之人甲○○負擔。
    理    由
一、按對於因精神障礙或其他心智缺陷，致不能為意思表示或受
    意思表示，或不能辨識其意思表示之效果者，法院得因本人
    、配偶、四親等內之親屬、最近一年有同居事實之其他親屬
    、檢察官、主管機關或社會福利機構之聲請，為監護之宣告
    ，民法第14條第1項定有明文。次按受監護宣告之人應置監
    護人。法院為監護之宣告時，應依職權就配偶、四親等內之
    親屬、最近一年有同居事實之其他親屬、主管機關、社會福
    利機構或其他適當之人選定一人或數人為監護人，並同時指
    定會同開具財產清冊之人，民法第1110條、第1111條第1項
    亦定有明文。
二、本件聲請意旨略以：聲請人為甲○○（民國○○年○月○○日生
    ，身分證統一編號：Ｚ000000000號，住臺南縣仁德鄉○○村
    ○○路○段834巷18弄6號）之配偶，因甲○○已不能為意思
    表示或受意思表示，或不能辨識其意思表示之效果，為此聲
    請對其為監護宣告。又聲請人為甲○○之配偶，請求選任聲
    請人擔任其監護人。再陳韋汝係聲請人、甲○○夫妻之多年
    好友，互動良好，請求指定陳韋汝擔任會同開具財產清冊之
    人等語。
三、經查，聲請人係甲○○之配偶，業據其提出戶籍謄本1份在
    卷可憑，揆諸上開規定，聲請人為宣告甲○○為監護宣告之
    人之聲請人資格，自無欠缺。經查聲請人主張上情，業據其
    提出衛生署臺南醫院診斷證明書、身心障礙手冊各1份為憑
    ，本院審驗甲○○之精神狀況，並依職權函請財團法人臺灣
    省私立臺南仁愛之家附設精神療養院指派該院精神科施仁雄
    醫師協助鑑定甲○○之精神狀態，鑑定人施仁雄醫師參與甲
    ○○之精神狀態鑑定認：「個案甲○○48歲男性，全身癱瘓
    無法行動，外表呆滯，日常生活無法自理，完全須別人協助
    照顧。與個案晤談，個案的語言理解和語言表達能力薄弱，
    僅能使用二、三個字，所以無法明確回答問話，較親近的照
    顧者才能認得，個案只能做個位數的加法，其餘皆不會，能
    認得出千元鈔票，但分不出十元硬幣與五十元硬幣，認為現
    任總統是李登輝，個案在記憶力、認知能力、理解、思考、
    判斷及計畫執行等方面的能力皆有嚴重障礙。結論：個案有
    明顯心智缺陷以致不能為意思表示或受意思表示，或不能辨
    識意思表示之效果，無法處理自身事務。」有財團法人臺灣
    省私立臺南仁愛之家附設精神療養院鑑定報告在卷可參，故
    聲請人聲請對甲○○為監護宣告為有理由，應予准許。
四、次查，聲請人乙○○（49年12月4日生，身分證統一編號：Ｚ
    000000000號，住臺南縣仁德鄉○○村○○路○段834巷18弄
    6號）為受監護宣告人甲○○之配偶，有戶籍謄本附卷可參
    ，且經受監護宣告人之親屬團體會議推定為甲○○之監護人
    ，有聲請人所提出之親屬團體會議推定監護人說明書、親屬
    系統表、親屬會議紀錄在卷可稽，又參酌受監護宣告人甲○
    ○平日主要由聲請人乙○○照顧其日常生活起居等情，認由
    聲請人乙○○任監護人，最能符合受監護宣告之人之最佳利
    益，爰選定聲請人乙○○為監護人；又陳韋汝（48年6月24
    日生，身分證統一編號：Ｚ000000000號，住高雄縣湖內鄉○
    ○村○○路○段36之9號）係聲請人、甲○○夫妻之多年好
    友，互動良好，業據聲請人陳明在卷，並經受監護宣告人之
    親屬團體會議推定為會同開具財產清冊之人，有聲請人所提
    出之親屬團體會議推定監護人說明書、親屬系統表、親屬會
    議紀錄在卷可稽，爰指定陳韋女為會同開具財產清冊之人。
五、依民事訴訟法第608條第1項、第95條、第87條第1項，裁定
    如主文。
中    華    民    國    98    年    12    月    18    日
                   家事法庭   法  官  鄭  彩  鳳
正本係照原本作成。
如不服本裁定關於選定監護人及指定會同開具財產清冊之人等部
分，應於送達後十日內向本院提出抗告狀，並繳納抗告費新臺幣
1,000元；其餘關於宣告監護之部分，不得抗告。
中    華    民    國    98    年    12    月    18    日
                              書記官  黃  心  怡

司法院資訊處製作；財團法人民間司法改革基金會備份。
